【裁判字號】    99,交上易,19
【裁判日期】    990806
【裁判案由】    過失傷害
【裁判全文】
臺灣高等法院刑事判決                99年度交上易字第19號
上  訴  人
即  被  告  甲○○
選任辯護人  李樂濟律師
上列上訴人因過失傷害案件，不服臺灣板橋地方法院98年度交易
字第552號，中華民國98 年10月29日第一審判決（起訴案號：臺
灣板橋地方法院檢察署98年度偵字第17710 號），提起上訴，本
院判決如下：
    主  文
上訴駁回。
    事  實
一、甲○○曾因服用酒類，不能安全駕駛動力交通工具而駕駛案
    件），經臺灣士林地方法院以95年度士交簡字第904 號刑事
    簡易判決判處拘役40日確定，於民國95 年9月26日易科罰金
    執行完畢（不構成累犯）。詎於97年12 月18日7時餘，騎乘
    車牌號碼ARZ-656 號重型機車，沿臺北縣板橋市○○○路往
    縣民大道方向行駛，於同日7時30 分許，行經臺北縣板橋市
    ○○○路33（起訴書誤載為43）巷對面之最外側車道，應注
    意汽車行駛時，駕駛人應注意車前狀況，並隨時採取必要之
    安全措施，而依當時情形為天候晴、日間自然光線、路面乾
    燥、無缺陷、視距良好，並無不能注意之情事，竟疏未注意
    車前狀況，不慎撞擊斯時違規進入該車道之鄭琨仙，致鄭琨
    仙倒地頭部受創，而受有成為植物人之重大難治之重傷害。
    甲○○於有偵查犯罪職限之機關或公務員發覺其犯罪前，即
    主動向前往處理車禍事宜之臺北縣政府警察局板橋分局警員
    坦承肇事，嗣並自動接受裁判。
二、案經甲○○自首暨臺灣板橋地方法院檢察署檢察官指定乙○
    ○（鄭琨仙之父）代行告訴而偵查起訴。
    理  由
一、證據能力：被告及辯護人對後引證據均不爭執（本院卷第17
    頁），且觀其製作取得之情形，亦無違法或不當之情狀，依
    刑事訴訟法第159條之5規定，均有證據能力，合先敘明。
二、訊據上訴人即被告甲○○固不諱言：於前揭時、地騎乘重型
    機車撞及被害人鄭琨仙，致被害人受有成為植物人之重傷害
    等情，惟否認有何過失，辯稱：被害人突然衝出而違規在先
    ，伊閃避不及。且伊並未超速，亦無違反任何交通法規，均
    非常注意前方狀況，隨時有煞車之準備以避免車禍之發生，
    擁有行車事故之路權，並信賴其他用路人亦會遵守交通法規
    ，無證據證明伊有過失云云，經查：
（一）有關被告於前揭時、地騎乘重型機車撞及被害人鄭琨仙，
      致被害人受有成為植物人之重傷害等情，為被告所不否認
      ，核與代行告訴人乙○○指述之情節相符，並有道路交通
      事故現場圖、道路交通事故調查報告表〈一〉、〈二〉各
      1紙及現場、機車照片共14幀在卷可參（他字卷第32 頁至
      第38頁），且被害人現呈植物人狀態，有亞東紀念醫院98
      年4月24 日出具之〈〈乙種〉診字第0980004861號診斷證
      明書載：病患〈鄭琨仙〉於97年12月18日急診就醫當日入
      院，98年12月18日行左側顱骨切除手術摘除腦內血塊，術
      後轉加護病房治療，97年12月23日行開顱術摘除血塊，98
      年1月5日行氣管切開術，98年1月6日轉呼吸加護中心行呼
      吸訓練，98年1月15日轉普通病房，98年2月10日行左側顱
      成形手術，98年2 月21日行左側顱骨切除術及腦室引流管
      置入術，98年3 月3日行腦室外引管重置術，98年3月30日
      行腦內視鏡手術及腦室外引流管重置術，98年4 月24日出
      院，需門診複查等語（他字號卷第42頁），及亞東醫院98
      年5月25 日亞歷字第0986410328號函載：目前病患呈植物
      人狀態等語（他字卷第43頁）。上開病症既係因遭撞及倒
      地，且於車禍後隨即住院治療，衡情當為本件車禍所致，
      二者顯有相當因果關係存在，此部分事實，堪予認定。
（二）被告辯稱：無過失乙節；按汽車行駛時，駕駛人應注意車
      前狀況，並隨時採取必要之安全措施，道路交通安全規則
      第94條第3 項定有明文。本件，案發當時，為天候晴、日
      間自然光線、路面乾燥、無缺陷、視距良好等情，有道路
      交通事故調查報告表〈一〉1紙、現場照片4幀在卷可參（
      他字卷第26頁、第32頁、第33頁），該處視野寬闊，並無
      遮蔽物，即無不能注意之情事，被告竟疏未注意及之，以
      致肇事，自有過失。且本件送請台灣省台北縣區車輛行車
      事故鑑定委員會及台灣省車輛行車事故覆議鑑定委員會鑑
      定，亦同此認定，有各該函在卷可參（本院卷第45-46 頁
      ，第60頁），是此部份所辯，即不可採。至於辯護人認上
      開鑑定，有分析狀況，顯係臆測，無證據能力，不具證明
      力乙節，然分析狀況，加以鑑定，本即科學常態，此部份
      所辯，顯有誤會。
（三）被告辯稱：陽光很強，視線不清云云，然查：縱如被告所
      辯，陽光很強，影響視線，惟於此時，更應減速慢行，以
      維安全，參酌被告稱當時時速三四十公里等情（他字卷第
      29頁），固屬普通時速，然斯時既因視線受影響，則該等
      時速是否合適？而能用以採取必要措施，應付現場臨時狀
      況？即非無疑，再者，被告於肇事後談話紀錄表稱：我跟
      行人的距離約二公尺等語（他字卷第28頁），顯然並非毫
      無反應空間，若被告因視線問題，而採取低速行駛，當有
      迴旋之空間。是此部份所辯，尚不足採。
（四）被告及辯護人辯稱：有信賴原則之適用乙節：按汽車駕駛
      人雖可信賴其他參與交通之對方亦能遵守交通規則，同時
      為必要之注意，謹慎採取適當之行動，而對於不可知之對
      方違規行為並無預防之義務，然因對於違規行為所導致之
      危險，若屬已可預見，且依法律、契約、習慣、法理及日
      常生活經驗等，在不超越社會相當性之範圍應有注意之義
      務者，自仍有以一定之行為避免結果發生之義務。因此，
      關於他人之違規事實已極明顯，同時有充足之時間可採取
      適當之措施以避免發生交通事故之結果時，即不得以信賴
      他方定能遵守交通規則為由，以免除自己之責任（最高法
      院74年台上字第4219號判例意旨參照）；又汽車駕駛人對
      於防止危險發生之相關交通法令之規定，業已遵守，並盡
      相當之注意義務，以防止危險發生，始可信賴他人亦能遵
      守交通規則並盡同等注意義務。若因此而發生交通事故，
      方得以信賴原則為由免除過失責任（最高法院84年台上字
      第5360號判例亦只參照）。按依道路交通安全規則第 133
      條之規定，行人應在劃設之人行道行走，本件車禍地點之
      側邊有人行道之設置等情，有現場照片在卷可參（他字卷
      第32頁），而被害人鄭琨仙並未行走該人行道，是其亦有
      違反道路交通安全之行為。惟如前所述，被告於本件車禍
      有過失，揆諸前開說明，自不得主張信賴原則而免除其過
      失責任。至於被害人雖亦有過失，惟此乃係審酌被告刑度
      所應斟酌之事項，尚不影響被告過失罪責成立。此部份所
      辯，尚有誤會。
綜上，被告所辯，均不可採，事證明確，被告犯行，洵堪認定。
三、被害人鄭琨仙因本件車禍成為植物人，業如前述，顯屬刑法
    第10條第4項所稱之重傷害，故核被告所為，係犯刑法第284
    條第1 項後段之過失致重傷罪。被告肇事後，於有偵查犯罪
    權限之機關或公務員發覺其過失傷害犯行，即向前往處理車
    禍事宜之警員坦承肇事，嗣並自動接受裁判，有「臺北縣政
    府警察局板橋分局道路交通事故肇事人自首情形記錄表」在
    卷可參（他字卷第31頁），符合自首之規定，應依刑法第62
    條前段之規定減輕其刑。
四、原審以被告犯行，事證明確，適用刑事訴訟法第299條第1項
    前段，刑法第284條第1 項後段、第62條前段、第41條第1項
    前段，刑法施行法第1條之1第1項、第2項前段，且審酌被告
    曾因公共危險案件經處拘役40日確定，仍未心生警惕，又因
    疏失肇事，致告訴人受傷之過失情節，告訴人與有過失之程
    度、告訴人所受之傷勢及被告之品行、智識程度、犯罪後雖
    坦承與告訴人發生車禍，惟否認犯行，未賠償被害人等一切
    情狀，量處有期徒刑四月，並諭知易科罰金之折算標準。認
    事用法，核無不合。被告上訴，猶執陳詞否認犯行，為無理
    由，應予駁回。
據上論斷，應依刑事訴訟法第368條，判決如主文。
本案經檢察官侯千姬到庭執行職務。
中    華    民    國    99    年    8     月    6     日
                  刑事第十八庭審判長法  官  吳鴻章
                                    法  官  汪梅芬
                                    法  官  周政達
以上正本證明與原本無異。
不得上訴。
                                    書記官  廖純瑜
中    華    民    國    99    年    8     月    6     日
附錄：本案論罪科刑法條全文
刑法第284 條：
因過失傷害人者，處六月以下有期徒刑、拘役或五百元以下罰金
。致重傷者，處一年以下有期徒刑、拘役或五百元下罰金。
從事業務之人，因業務上之過失傷害人者，處一年以下有期徒刑
、拘役或一千元以下罰金。致重傷者，處三年以下有期徒刑、拘
役或二千元以下罰金。

司法院資訊處製作；財團法人民間司法改革基金會備份。
